【裁判字號】    89,苗簡,626
【裁判日期】    900430
【裁判案由】    侵權行為損害賠償
【裁判全文】
臺灣苗栗地方法院民事簡易判決                    八十九年度苗簡字第六二六號
    原      告  第一產物保險股份有限公司
    法定代理人  乙○○
    訴訟代理人  甲○○
    送達代收人  丙○○
    被      告  丁○○
右當事人間請求侵權行為損害賠償事件，本院判決如左：
    主    文
被告應給付原告新台幣貳拾壹萬零陸佰捌拾捌元，及自民國八十九年八月二十二日起
至清償日止，按年利率百分之五計算之利息。
原告其餘之訴駁回。
訴訟費用由被告負擔百分之七十二，餘由原告負擔。
    事實及理由
壹、原告之聲明：被告應給付原告新台幣（下同）二十九萬一千八百七十九元，及自
    支付命令送達翌日起至清償日止，按年利率百分之五計算之利息。
貳、事實摘要：
甲、原告方面：
（一）被告於民國八十九年一月三十日二十二時許，駕駛車牌號碼為ＰＢ—一五八七
      號自用小客車沿苗栗縣銅鑼鄉台十三線由南向北行駛，行經樟樹村十之三號前
      ，原應注意在遵行車道內行駛，且當時並無不能注意之情事，竟疏未注意，即
      貿然跨越分向線，駛入對向車道撞擊由北往南行駛之訴外人詹陳梅英所有，當
      時由詹益江駕駛之車牌號碼為Ｗ四—一０三六號自用小客車，致系爭車輛多處
      毀損，經原告將前開車輛送修車廠估價，需支出鈑金拆裝及塗裝工資七萬一千
      八百五十元及材料費用二十二萬零二十九元始得將該車修復，合計需支出二十
      九萬一千八百七十九元，已由原告依保險契約約定，支付該款項予被保險人詹
      陳梅英，是原告依保險法第五十三條第一項之規定，自得行使被保險人之損害
      賠償請求權，為此依民法第一百八十四條第一項前段及保險法第五十三條第一
      項之規定，請求被告給付如訴之聲明。
（二）對被告抗辯所為之陳述：被告與詹益江和解部分，只包括詹益江受傷之醫療費
      用。
二、被告方面：本件車禍被告並無過失，且車禍發生後，被告之父劉柄禎已於八十九
    年四月二十四日代表被告與訴外人詹益江達成和解，由被告賠償詹益江醫療費及
    所駕車輛受損之修理、折舊等費用共計三十萬元，並立有和解書可憑，該和解書
    條件欄已載明「由甲方（即被告）賠付乙方詹益江受傷部分之醫療費用及一切依
    法得以請求之費用共計三十萬元」，且載明「嗣後無論任何情形，詹益江或任何
    其他人不得再向甲方要求其他賠償，並不得再有異議」。被告既已依和解條件賠
    償詹益江之醫療費用及汽車修理費用，已盡車禍肇事所有賠償責任，詹益江或第
    三人自無就本件車禍再行要求賠償之權利，是原告之請求顯無理由。另系爭車輛
    於發生車禍時，僅車頭部分受損，竟要求修理費用二十九萬元，亦顯然不實。
參、法院之判斷：
一、查原告主張被告於八十九年一月三十日二十二時許，駕駛車牌號碼為ＰＢ—一五
    八七號自用小客車沿苗栗縣銅鑼鄉台十三線由南向北行駛，行經樟樹村十之三號
    前，原應注意在遵行車道內行駛，且當時並無不能注意之情事，竟疏未注意，即
    貿然跨越分向線，駛入對向車道撞擊由北向南行駛之原告所承保之詹陳梅英所有
    ，當時由詹益江駕駛之車牌號碼為Ｗ四—一０三六號自用小客車，致系爭車輛多
    處毀損，已由原告依保險契約支付被保險人詹陳梅英二十九萬一千八百七十九元
    之保險金等情，業據其提出汽車保險理賠計算書、發票、領款收據、估價單、車
    損照片及行車執照為證，核屬相符；並經本院向苗栗縣警察局苗栗分局分局調取
    本件車禍之道路交通事故調查表、調查筆錄及車禍現場照片核閱無訛。按汽車在
    雙向二車道行駛時，均應在遵行車道內行駛，道路交通安全規則第九十七條第一
    款定有明文。查被告駕駛車輛，本應於其車道內行駛，且當時天候晴、夜間有照
    明、路面乾燥、無障礙物，有卷附之道路交通事故調查表可稽，是被告當時並無
    不能注意之情事，竟疏未注意駛入對向車道，以致撞擊系爭車輛，其有過失甚明
    。又參酌本件車禍經苗栗縣警察局苗栗分局銅鑼派出所調查結果以被告駕車於撞
    擊點至車輛停止處長達一百一十五點四公尺，因而認定被告有超速行駛之跡象；
    另本院函請台灣省竹苗區車輛行車事故鑑定委員會鑑定本件車禍肇事因素，該會
    亦認定「被告駕駛自小客車跨越分向線行駛為肇事因素，詹益江無肇事因素」，
    有該會鑑定意見書附卷可參，足徵本件車禍確實起因於被告之駕駛過失。從而，
    原告主張被告駕駛過失乙節自堪信為真實。被告空言否認其有過失，然並未能舉
    證以實其說，其抗辯自難採信。
二、被告另抗辯本件車禍發生後，被告之父劉柄禎已於八十九年四月二十四日代表被
    告與訴外人詹益江達成和解，由被告賠償詹益江醫療費及所駕車輛受損之修理、
    折舊等費用共計三十萬元，詹益江或第三人自無就本件車禍再行要求賠償之權利
    等語，並提出和解書為憑，原告則以系爭和解書只包括詹益江受傷部分等語置辯
    。經查，證人即立和解書之當事人詹益江到庭證稱：其因本件車禍受傷，並住院
    三個月，被告給付三十萬元係賠償其車禍受傷之部分，當時並沒有談車子受損部
    分之賠償等語，另詹益江於警訊筆錄時亦稱：「被告已同意賠償三十萬元作為醫
    療費用，（附和解書一份），其餘車損部分，我所投保之第一產物保險公司已替
    我修護好，其餘民事問題那是保險公司方面的事情。」等語明確。另證人即和解
    書之見證人詹陳梅英結稱：「當初我有跟被告父親說車子部分交給我保險公司處
    理，但是我兒子詹益江受傷很嚴重，又開刀住院，他手受傷復健，找工作都會有
    困難，所以向被告請求六十萬，但因被告經濟因素所以以三十萬元和解」等語綦
    詳，查證人詹益江已就受傷部分受償，證人詹陳梅英亦已自原告受領系爭車輛之
    保險金，是其二人與兩造已無利害關係，其證言自無偏頗二人之虞，應堪採信。
    且觀之該和解書之和解條件欄僅特定載明「詹益江受傷部分之醫療費用」及一切
    得以請求之費用共三十萬元等語，準此，綜觀前開證人所言及該和解書之文義，
    本件被告父親與詹益江立和解書之真意，應僅係就詹益江因車禍受傷之部分為賠
    償，其和解書所述「一切依法得以請求之費用」亦應僅指詹益江因身體受傷於民
    法上得以主張之全部費用而言，並未包括系爭車輛之損害賠償，被告抗辯其父所
    賠償之費用已包括車輛之修理及折舊費用，惟並未能舉證以實其說，其抗辯尚難
    採信。
三、按故意或過失，不法侵害他人之權利者，負損害賠償責任。又不法毀損他人之物
    者，被害人得請求賠償其物因毀損所減少之價額，民法第一百八十四條第一項前
    段、第一百九十六條分別定有明文，查被告因駕駛過失肇事，致訴外人詹陳梅英
    之車輛受有捐害，則被告自應就其所受損害負賠償責任。又按物被毀損者，被害
    人依民法第一百九十六條請求賠償物被毀損所減少之價額，得以修復費用為估定
    之標準，但以必要者為限，例如修理材料以新品換舊品，應予折舊，最高法院七
    十七年度第九次民事庭會議決議可資參照。原告主張系爭車輛經送修車廠估價，
    需鈑金拆裝及塗裝工資七萬一千八百五十元及材料費用二十二萬零二十九元，合
    計為二十九萬一千八百七十九元始得修復等情，業據其提出估價單、發票及汽車
    保險理賠計算書為證，堪信屬實。又依原告所提之系爭車輛行車執照觀之，該車
    為一九九九年一月出廠，至本件車禍發生之八十九年一月三十日止，已實際使用
    約一年，揆諸首開說明，其材料部分應予折舊。另依行政院所頒佈之固定資產耐
    用年數表及固定資產折舊率表，自用小客車之耐用年數為五年，採用定率遞減法
    計算其折舊，每年折舊率為千分之三六九，故原告主張修車之材料費用經計算其
    折舊額為八萬一千一百九十一元〔220029×0.369＝81191〕，則前開車輛之修理
    費用扣除材料部分之折舊額後，原告所承保之系爭車輛因本次車禍所減少之價額
    共為二十一萬零六百八十八元。
四、再按被保險人因保險人應負保險責任之損失發生，而對於第三人有損失賠償請求
    權者，保險人得於給付賠償金額後，代位行使被保險人對於第三人之請求權，但
    其所請求之金額，以不逾賠償金額為限，保險法第五十三條第一項定有明文。本
    件原告已給付被保險人詹陳梅英保險金額二十九萬一千八百七十九元，則原告自
    得代位行使被保險人詹陳梅英對於被告之損害賠償請求權。從而，原告本於民法
    第一百八十四條第一項前段及保險法第五十三條第一項之規定，請求被告給付二
    十一萬零六百八十八元，及自支付命令送達之翌日即八十九年八月二十二日起至
    清償日止，按年息百分之五計算之利息，核屬有據，應予准許，逾此部分之請求
    為無理由，應予駁回。
五、本件原告並未陳明願供擔保請准宣告假執行，被告陳明願供擔保請准宣告免為假
    執行，容有誤會，併予敘明。
六、據上論結，本件原告之訴為一部有理由，一部無理由，依民事訴訟法第四百三十
    六條第二項、第七十九條但書，判決如主文。
中      華      民      國    九十      年      四      月     三十     日
                                  臺灣苗栗地方法院苗栗簡易庭
~B法      官  曾明玉
右為正本係照原本作成。
如對本判決上訴，須於判決送達後廿日內向本院提出上訴狀。
~B法院書記官  陳振和
中      華      民      國    九十      年      四      月     三十     日


司法院資訊處製作；財團法人民間司法改革基金會備份。
